臺灣雲林地方法院刑事判決
110年度易字第231號
公  訴  人  臺灣雲林地方檢察署檢察官
被      告  林文騫


上列被告因妨害自由案件，經檢察官提起公訴（110年度偵字第1
409號），本院判決如下：
    主      文
丁○○犯侵入住宅罪，處拘役貳拾日，如易科罰金，以新臺幣壹仟
元折算壹日。
    事實及理由
壹、犯罪事實：
    丁○○為代號甲 （真實姓名詳卷）之親屬，而丙○○亦為甲 之
    親屬，丁○○懷疑甲 與丙○○間有不可告人之男女關係，欲找
    丙○○理論，並欲將甲 陳稱轉得自丙○○之新臺幣（下同）3,0
    00元歸還與丙○○，竟基於侵入住宅之犯意，於民國109年12
    月15日7時30分許，未徵得丙○○之同意，即帶同甲 擅自以徒
    手開啟丙○○位於雲林縣臺西鄉(詳細地址詳卷)住處之門，侵
    入上開住宅。嗣經丙○○報警處理並提出告訴，因而查悉上情
    。　　
貳、程序部分：
    刑事訴訟法第159 條之5 規定，被告以外之人於審判外之陳
    述，雖不符前4 條之規定，而經當事人於審判程序同意作為
    證據，法院審酌該言詞陳述或書面陳述作成時之情況，認為
    適當者，亦得為證據。當事人、代理人或辯護人於法院調查
    證據時，知有第159 條第1 項不得為證據之情形，而未於言
    詞辯論終結前聲明異議者，視為有前項之同意。本判決以下
    所引用之傳聞證據，檢察官、被告丁○○於審判程序中均同意
    作為證據使用，或知有傳聞證據之情形而未於言詞辯論終結
    前聲明異議，本院審酌該等陳述所取得過程並無瑕疵，且與
    本案相關之待證事實具有關連性，認適當作為證據，均具有
    證據能力。　　　
參、認定犯罪事實所憑之證據及理由：
    上揭犯罪事實，業據被告供承不諱（偵卷第12、57頁、本院
    卷第53、88頁），核與證人即告訴人丙○○（偵卷第15至17頁
    、第33至37頁、第57頁、本院卷第91至105頁）、證人即告
    訴人之父乙○○（偵卷第19至21頁、本院卷第107至110頁）、
    證人即告訴人之母丁林美月（偵卷第23至25頁）、證人甲 
    （偵卷第27至31頁、本院卷第113至116頁）之證述相符，足
    認被告任意性自白核與事實相符，應堪採認。是以本案事證
    明確，應予依法論罪科刑。
肆、論罪科刑：
一、核被告所為，係犯刑法第306條第1項之侵入住宅罪。　
二、爰審酌被告因甲 與告訴人間男女關係事宜，未經告訴人之
    同意，侵入告訴人之住宅，侵害告訴人居住安寧，所為實屬
    不該。然念及被告犯後坦承上開犯行，態度尚佳，且被告於
    本院審理時自陳：我當天是為了要理論甲 與告訴人發生性
    行為之事情，我是想要讓告訴人知道說甲 家屬已經知道此
    事，不要再來找甲 等語(本院卷第122頁)，是被告侵入告訴
    人住宅之目的主要係因懷疑甲 與告訴人間有性行為等節，
    動機乃為維護甲 之權益。另審酌被告前無經有罪判決之前
    科紀錄，此有臺灣高等法院被告前案紀錄表在卷可查，可認
    其素行良好。兼衡被告自陳國中肄業之教育程度；未婚，無
    子女；家庭成員有母親；從事務農，半年收入約8至9萬元，
    惟扣除成本的話，則僅約4萬元等節，以及因告訴人自陳無
    調解之意願，故被告迄今尚未與告訴人達成和解，賠償告訴
    人所受損害。再徵諸檢察官表示：被告之行為或有思慮不周
    之處，但從本案整體犯行觀之，被告所為確實是出於維護甲
     之權益，而可能出於義憤，才為本案之犯行，其情可憫，
    請從輕量刑等節(本院卷第124頁)；告訴人則陳述：對於量
    刑的部分，我希望重判，因為被告完全沒有悔意，而且還誣
    陷我等語(本院卷第104頁)之對被告刑度之意見，以及其他
    一切情狀，量處如主文所示之刑，並諭知易科罰金之折算標
    準。　　　　
伍、不另為無罪諭知部分：
一、公訴意旨略以：被告進入告訴人位於上開雲林縣臺西鄉之住
    處後，復基於恐嚇危害安全之接續犯意，先舉拳作勢欲毆打
    告訴人，後復以「要將丙○○強姦甲 之事告知全村莊，讓丙○○在村莊無立足之地」等語恫嚇告訴人，使告訴人心生畏懼
    ，致生危害於安全。因認被告涉犯刑法第305條之恐嚇危害
    安全罪嫌等語。
二、犯罪事實應依證據認定之，無證據不得認定犯罪事實，刑事
    訴訟法第154 條第2 項定有明文。又刑事訴訟法第161 條第
    1 項規定：檢察官就被告犯罪事實，應負舉證責任，並指出
    證明之方法。因此，檢察官對於起訴之犯罪事實，應負提出
    證據及說服之實質舉證責任。倘其所提出之證據，不足為被
    告有罪之積極證明，或其闡明之證明方法，無從說服法官以
    形成被告有罪之心證，基於無罪推定之原則，自應為被告無
    罪判決之諭知。又告訴人之告訴，係以使被告受刑事訴追為
    目的，是其陳述是否與事實相符，仍應調查其他證據以資審
    認。告訴人之陳述如無瑕疵，且就其他方面調查又與事實相
    符，固足採為科刑之基礎，倘其陳述尚有瑕疵，而在未究明
    前，遽採為論罪科刑之根據，即難認為適法（最高法院52年
    度台上字第1300號、61年度台上字第3099號判決意旨可參）
    。　　　　
三、公訴意旨認為，被告涉有上開恐嚇危害安全犯行，係依告訴
    人之供述（偵卷第15至17頁、第33至37頁、第57頁、本院卷
    第91至105頁）、證人乙○○（偵卷第19至21頁、本院卷第107
    至110頁）、甲 （偵卷第27至31頁、本院卷第113至116頁）
    之證述為主要依據。　　
四、訊據被告堅詞否認涉有恐嚇危害安全之犯行，陳稱：我沒有
    作勢毆打告訴人，也沒有講「要將丙○○強姦甲○ 之事告知全
    村莊，讓丙○○在村莊無立足之地」一詞。當時我跟告訴人間
    並沒有肢體上面的接觸，也沒有舉手或作勢握拳之行為等語
    。經查：
㈠、刑法所定恐嚇，凡一切之言語、舉動足以使他人生畏懼心者
    ，均包含在內，指以加害生命、身體、自由、名譽、財產等
    惡害之事，告知他人，使其生畏懼或恐怖之心而言。惡害告
    知之方法，亦不以明示者為限，以默示之方法亦可，故凡以
    言語、文字、舉動，甚而利用自己之地位、社會勢力、政治
    權力，或與其他事實相配合等，苟已使對方理解其意義之所
    在，足以使人心生畏懼而有不安全之感覺，即足當之，不以
    發生客觀上之危害為必要。是否構成上述惡害告知，除應依
    一般社會標準考量該言語、文字或舉動是否足致他人生畏怖
    之心外，並應審酌當時之客觀環境、對話之全部內容、行為
    人主觀上有無使人生畏怖心之目的、相對人有無因行為人之
    言行而生畏怖心等，為判斷標準。
㈡、針對公訴意旨所指被告舉拳作勢欲毆打告訴人部分：
 1、證人丙○○於警詢時證稱：於109年12月15日7時30分許，被告
    拿3,000元要給我，我問為何要給我，被告說你收著就是，
    我說我為何要收這筆錢，他說你收下就是，我說我無緣無故
    絕對不會收你的錢，除非你告訴我什麼原因，他硬不告訴我
    ，然後他問我說我太太在不在，我說我太太不在家，你有什
    麼事要找她，被告不回答我，然後很生氣的舉手作勢要揍我
    等語（偵卷第15至16頁)；於本院審理時證稱：被告進來後
    ，他問我說你太太在不在，我說你找我太太做什麼，然後他
    就拿3千元出來叫我收起來，口氣很差，我心想我為何要收
    你的3千元，我根本不認識你。後來他一直要我承認，我說
    我根本沒有強姦或是跟甲 有任何交集，你為何要誣陷我，
    到後來他就是很生氣，拿著錢、握著拳頭靠近我，我大聲喝
    斥他說你要幹什麼，我作勢要抵抗，甚至要防衛我自己等語
    (本院卷第92、95頁），依照上開證人丙○○於警詢、本院審
    理時之證述，可知被告確實有以手握拳之舉。而針對當時被
    告握拳之詳細情形，證人丙○○進一步結稱：當時被告一手拿
    錢、一手握拳作勢要靠近我。他只是握拳靠近我，他的動作
    讓我產生他有要攻擊我的現象。當時被告握拳的那隻手，沒
    有舉起來，只是握拳。又被告他一直靠近我，我覺得受到威
    脅，所以我已經握拳準備反擊他，然後我發覺他沒有攻擊我
    ，我就移開位置，坐到另一張椅子上。亦即被告一手握拳靠
    近我，最後我發覺他其實不是要毆打我，但是我有防衛心，
    因為我覺得他作勢要打我。我一開始只是自己猜測他是不是
    要攻擊我，但後來發現他的目的並不是要攻擊我等節(本院
    卷第98、101、103頁），據此可認被告雖有握拳之行為，然
    其是否確實欲作勢毆打告訴人，此部分僅為告訴人單方面之
    主觀猜測。況且，佐以證人丙○○當庭示範被告之動作(本院
    卷第137頁），以及證人丙○○證陳：被告當時是一手拿錢、
    一手握著拳頭，我忘記被告是哪一手拿錢，但是被告拿錢的
    手在前面，握拳的手在後面等語(本院卷第105頁），是被告
    握拳的手係置於較為後方之處，持現金之手則置於較為前面
    之位置，而從前揭示範照片，足見被告握拳的手，高度僅約
    在腰部、腹部附近之位置，且拳頭接近被告自身；拿取現金
    之手則在胸口左右之高度、位置則較為接近告訴人，故依被
    告握拳之高度、雙手前後擺放之位置觀之，當時被告握拳的
    手僅係懸在近身之範圍內，尚未有往前方伸出、舉起之情，
    何況一般人在氣憤、情緒激動之際，亦可能以握拳之方式，
    展現氣憤之情，非謂必然伴隨欲作勢毆打之意，故尚難僅以
    被告有握拳之行為，即逕論被告當時欲作勢朝告訴人揮拳。
    再者，參以告訴人上開證述：我覺得受到威脅，所以我已經
    握拳準備反擊他等節(本院卷第98頁），可知告訴人見被告
    握拳後，亦有以握拳方式準備加以反擊，是告訴人斯時是否
    有生畏怖之心，不無可議。　　　
 2、次者，證人乙○○雖於警詢時證述：當天被告帶著甲 來客廳
    找我兒子丙○○，被告站著時，手握拳頭作勢要打我兒子丙○○
    等詞（偵卷第15至16頁)，然於本院審理時具結證述：我剛
    走出房間的時候，被告握著拳頭很兇。我出來看到他退了一
    步。我沒有看到被告朝我兒子的方向過去，當時他是握拳站
    在我兒子面前。被告當時拳頭沒有舉起等節(本院卷第109至
    111頁），故綜觀證人乙○○之證述，其前後一致證稱被告有
    手握拳頭，然而針對被告有無作勢毆打告訴人之部分，則有
    前後不一之情，是其於警詢時證述被告作勢毆打告訴人乙節
    ，已非無疑。再酌以證人乙○○當庭示範被告之動作(本院卷
    第139頁），可見被告當時握拳之手，高度約在腰部、腹部
    附近位置，且拳頭位置靠近被告己身，並未有往前伸出、往
    上舉起等姿勢，此部分與前開證人丙○○於本院審理時之證述
    及當庭示範之動作相互一致，並無歧異，如此益徵證人乙○○
    於本院審理時證述被告當時拳頭並無舉起等節較為可採。據
    此，徵諸證人丙○○、乙○○之證述，以及其等所示範被告動作
    之照片(本院卷第137、139頁），足證被告斯時僅有握拳之
    行為，尚無將拳頭伸出、上舉等欲作勢毆打告訴人之情形。
 3、又甲 於警詢時雖有證陳：（問：丙○○稱丁○○進入客廳後，
    丁○○向丙○○詢問他太太在不在家，丙○○向丁○○說他太太不在
    家，你有什麼事情要找她，丁○○不回答丙○○，並稱丁○○很生
    氣的舉手作勢要打他，丙○○說出他太太在臺南後，丁○○才說
    出，丙○○強姦你或你強姦丙○○等語，是否屬實？）屬實等情
    （偵卷第29頁)，然甲 於審理時改稱：(檢察官問：在妳的
    印象中，被告那天有無舉手想要打丙○○？)沒有要打人。(檢
    察官問：被告當時沒有要打人？)沒有等語(本院卷第116頁
    ），亦可見甲 針對被告事發當日是否有舉手作勢毆打告訴
    人乙情，存有不一致之處，是其於警詢時之證述，已有疑義
    。又綜合前述證人丙○○、乙○○之證述、示範照片，其等內容
    均指出被告當時僅有手握拳頭，並未有高舉、伸出等出拳行
    止，此與甲 於本院審理時證稱被告當日沒有要打人之內容
    不謀而合，應認甲 於本院審理時之證述較為可信，是無從
    以甲 警詢之證述，而逕為對被告不利之認定。
 4、準此，依照證人丙○○、乙○○及甲 於本院審理時之證述，以
    及證人丙○○、乙○○之示範照片，雖可認定被告有握拳之行為
    ，惟尚難以此驟認被告客觀上有欲作勢毆打告訴人之舉，且
    主觀上亦難認被告有恐嚇危害安全之犯意，故此部分與刑法
    第305條之恐嚇危害安全罪之要件未合。　　　
㈢、針對公訴意旨所指被告以「要將丙○○強姦甲 之事告知全村莊
    ，讓丙○○在村莊無立足之地」等語恫嚇告訴人部分：　　
 1、證人丙○○於警詢時證述：當天被告告知我，他會將我強姦他
    姪女的事告知全村的人，讓我無法在村莊裡面有立足之地等
    語（偵卷第16頁)；於本院審理時則以：被告有說「要將丙○○強姦甲○ 之事告知全村莊，讓丙○○在村莊無立足之地」，
    他就是要逼我承認，要讓我在村莊無法立足，他有一點要讓
    我名譽掃地的意思等節(本院卷第102頁），是證人丙○○於警
    詢、本院審理時一致證述被告有向其陳述「要將丙○○強姦甲○ 之事告知全村莊，讓丙○○在村莊無立足之地」。又佐以證
    人乙○○於本院審理時證述：我有聽到被告跟我兒子說「要將
    丙○○強姦甲○ 之事告知全村莊，讓丙○○在村莊無立足之地」
    乙節(本院卷第110頁），是參照證人乙○○之證述，得以補強
    告訴人上開證稱被告當天有對其表示「要將丙○○強姦甲○ 之
    事告知全村莊，讓丙○○在村莊無立足之地」等情節。
 2、然而，針對上開「要將丙○○強姦甲○ 之事告知全村莊，讓丙○○在村莊無立足之地」一詞是否足以使告訴人生畏懼之心部
    分，證人丙○○證述：(問：你認為他這句話是在恐嚇你嗎？)
    對。(問：你認為是恐嚇你什麼事情？)他就是要逼我承認，
    要讓我在村莊無法立足，他有一點是要讓我名譽掃地的意思
    。(問：你會害怕嗎？)我不會害怕，但我覺得他誣陷我，我
    要告他，這就是我為何不跟他和解的原因等語(本院卷第102
    至103頁）明確，可見被告雖有向告訴人告知「要將丙○○強
    姦甲○ 之事告知全村莊，讓丙○○在村莊無立足之地」，然告
    訴人並未因此心生畏懼，僅係認為被告係在誣陷之。又審酌
    被告當時係因甲 與告訴人間男女關係事宜而找告訴人理論
    ，業如前述，是被告在理論過程中，偶有出現過激言語，惟
    此部分尚難認係屬明確之危害通知，且告訴人亦未因此心生
    畏懼，是與恐嚇危害安全罪係以使人生畏怖心為目的，而通
    知將加惡害，且造成心生畏懼之要件不合，自難以被告在理
    論過程中出現過激之言語，遽然推認被告恐嚇危害安全之犯
    行。　　　　
五、綜上所述，本案公訴人所舉之證據，尚不足以證明被告恐嚇
    危害安全之犯行，本應為被告無罪之諭知，惟兼衡被告自陳
    ：我侵入住宅之目的就是要找告訴人理論甲 與告訴人間男
    女關係事宜等語(本院卷第122頁），核與告訴人之證述(本
    院卷第104頁）相符，故此部分與被告上揭論罪科刑之侵入
    住宅犯行間，有手段、目的之關聯，如成立犯罪，則行為局
    部重合，應為想像競合之裁判上一罪關係，故就此部分爰不
    另為無罪之諭知。　　　　
據上論斷，應依刑事訴訟法第299條第1 項前段，刑法第306條第
1項、第41條第1 項前段，刑法施行法第1 條之1 第1 項，判決
如主文。
本案經檢察官戊○○提起公訴，檢察官李承桓、謝宏偉到庭執行職
務。
中　　華　　民　　國　　110 　年　　10　　月　　27　　日
                  刑事第八庭  審判長法  官   黃偉銘
　
                                    法  官   陳育良
　
                                    法  官   蕭孝如
以上正本證明與原本無異。
如不服本判決應於收受判決後 20 日內向本院提出上訴書狀，並
應敘述具體理由；其未敘述上訴理由者，應於上訴期間屆滿後20
 日內向本院補提理由書（均須按他造當事人之人數附繕本）。
「切勿逕送上級法院」。
                                    書記官   沈佩霖
中　　華　　民　　國　　110 　年　　10　　月　　27　　日

附錄本案論罪科刑法條全文：
中華民國刑法第306條
無故侵入他人住宅、建築物或附連圍繞之土地或船艦者，處一年
以下有期徒刑、拘役或九千元以下罰金。
無故隱匿其內，或受退去之要求而仍留滯者，亦同。